【裁判字號】    95,台上,7079
【裁判日期】    951221
【裁判案由】    違反貪污治罪條例
【裁判全文】
最高法院刑事判決            九十五年度台上字第七０七九號
上  訴  人  甲○○
上列上訴人因違反貪污治罪條例案件，不服台灣高等法院台中分
院中華民國九十五年九月二十日第二審更審判決（九十四年度上
更(二)字第二六九號，起訴案號：台灣南投地方法院檢察署九十二
年度偵字第三三一四號），提起上訴，本院判決如下：
    主  文
原判決撤銷，發回台灣高等法院台中分院。
    理  由
本件原判決撤銷第一審之科刑判決，改判論處上訴人甲○○連續
依據法令從事公務之人員，對於職務上之行為收受賄賂罪刑，固
非無見。
惟查：一、張益盛於第一審供稱：「（問：除了（雲林縣斗六市
檨仔坑）土雞城那次外，還有無其他宴請被告的情事？）那都是
廖明清處理的，我沒有參加，也沒有出錢」，廖明清於原審亦稱
其於民國九十一年七月、九十一年八月間二次與上訴人至雲林縣
林內鄉「尚青山海產店」用餐，餐費均係其一人支出云云（見原
審上訴卷第九八、一００頁，第一審卷第五七頁），二人所供一
致；如果無訛，廖明清所供其於九十一年七月九日、同年八月間
招待上訴人在上述餐店消費新台幣（下同）四千二百元、四千三
百元之不正利益，似均僅由廖明清一人所支出。原判決事實欄載
稱上訴人「分別於下列時、地接受張益盛、廖明清招待飲食，共
獲得價值八千五百元之不正利益」（見原判決第二頁），與卷內
證據資料及其嗣後理由論斷所認定，均屬不符，自嫌理由矛盾。
又廖明清於原審陳稱上開用餐消費之參加人員，於九十一年七月
間之該次有「被告、許湧泉，其他的人我不認識」，同年八月間
之該次用餐，則有「我、被告、許湧泉與家人外，還有大約五、
六個我不認識的人」（見原審同上卷第九七、一００頁），似非
上訴人一人獨享全部用餐之消費利益，則前揭四千二百元、四千
三百元合計八千五百元之消費金額，如何全屬上訴人收受之不正
利益，即非無研酌之餘地，原判決並未敘明其認定之依據及理由
，亦嫌理由不備。二、刑事訴訟法第一百五十九條之五規定：「
被告以外之人於審判外之陳述，雖不符前四條之規定，而經當事
人於審判程序同意作為證據，法院審酌該言詞陳述或書面陳述作
成時之情況，認為適當者，亦得為證據。」（第一項）「當事人
、代理人或辯護人於法院調查證據時，知有第一百五十九條第一
項不得為證據之情形，而未於言詞辯論終結前聲明異議者，視為
有前項之同意。」（第二項），縱有第二項之情形，得視當事人
等同意使用該供述證據，要非僅有視同「同意」為已足，除外，
法院仍須審酌該言詞陳述或書面陳述作成時之情況，認為適當者
，始得作為證據，而認其具證據能力。遑論上訴人於第一審即主
張證人（即尚青山海產店負責人）曾慶照於法務部調查局之供述
，屬傳聞證據，並不合刑事訴訟法第一百五十九條之三所規定得
採為證據之要件，認無證據能力（見第一審卷第二三頁），且依
曾慶照調查筆錄之記載，其對於調查人員詢問前揭用餐之時間、
參加人員、消費金額均稱「已記不得」，只稱「但可確定的是南
投林管處竹山站工作人員通常來本店用餐均在中午時段，餐費係
由陪同前來的林班地承租戶代為支付，至於詳細有那些人用餐及
日期、金額等內容，因時間久遠故無法回答」等語，原判決遽認
該證人所為審判外之陳述，當事人及辯護人於原審證據調查時，
僅爭執其證明力，就證據能力部分未予異議，依刑事訴訟法第一
百五十九條之五第二項之規定，認上開陳述有證據能力，併採為
論證犯罪事實之證據；然該證人於審判外之陳述，如何依其作成
時之情況，即斟酌供述之任意性、取得證據之合法性及證明力如
何等，認為適當，而得作為證據，原判決並未為審認說明，其採
證難認盡符法律規定，自欠允洽。以上或為上訴意旨所指摘，或
為本院得依職權調查之事項，應認原判決仍有撤銷發回更審之原
因。原判決關於不另諭知上訴人無罪部分，依公訴意旨，與前揭
發回部分有裁判上一罪關係，因審判不可分，應一併發回，附予
敘明。
據上論結，應依刑事訴訟法第三百九十七條、第四百零一條，判
決如主文。
中    華    民    國  九十五  年   十二   月  二十一  日
                      最高法院刑事第七庭
                          審判長法官  呂  潮  澤
                                法官  吳  昆  仁
                                法官  孫  增  同
                                法官  趙  文  淵
                                法官  吳      燦
      本件正本證明與原本無異
                                      書  記  官
中    華    民    國  九十五  年   十二   月  二十七  日
                                                  Ｍ


司法院資訊處製作；財團法人民間司法改革基金會備份。
